臺灣南投地方法院刑事判決
110年度審易字第345號
公  訴  人  臺灣南投地方檢察署檢察官  
被      告  許少燕



選任辯護人  曾彥錚律師
上列被告因詐欺案件，經檢察官提起公訴（110年度偵字第3619
、3886號），本院判決如下：
    主    文
許少燕無罪。
    理    由
一、公訴意旨略以：被告許少燕於民國110年4月13日19時7分許
    ，在桃園市中壢區統一超商學薪門市，將所申設玉山銀行帳
    號000-0000000000000帳戶之金融卡、密碼寄交予LINE上暱
    稱「璇璇」之年籍不詳之詐欺人員使用，㈠告訴人柳宜辰於1
    10年4月16日晚間在花蓮住處接獲詐騙電話佯稱西堤客服人
    員解除分期付款等情而陷於錯誤，於110年4月16日21時50分
    、22時03分許分別將新臺幣（下同）9萬4698元、2萬7099元
    之匯款至許少燕上開帳戶內。㈡告訴人吳沛芹於110年4月16
    日20時11分許，接獲自稱西堤牛排客服人員佯稱操作失誤，
    須解除自動繳款設定等語而陷於錯誤，於110年4月16日21時
    52分匯款2萬8985元至許少燕上開帳戶內，嗣經告訴人柳宜
    辰、吳沛芹發覺受騙報警提出告訴而循線查獲。因認被告涉
    犯刑法第30條第1 項、第339 條第1 項之幫助詐欺罪嫌等語
    。　
二、按犯罪事實應依證據認定之，無證據不得認定犯罪事實；不
    能證明被告犯罪者，應諭知無罪之判決，刑事訴訟法第154
    條第2項、第301條第1項前段分別定有明文。又按事實之認
    定，應憑證據，如未能發現相當證據，或證據不足以證明，
    自不能以推測或擬制之方法，以為裁判基礎；認定不利於被
    告之事實，須依積極證據，苟積極證據不足為不利於被告事
    實之認定時，即應為有利於被告之認定，更不必有何有利之
    證據；認定犯罪事實所憑之證據，雖不以直接證據為限，間
    接證據亦包括在內，然無論直接證據或間接證據，其為訴訟
    上之證明，須於通常一般之人均不致有所懷疑，而得確信其
    為真實之程度者，始得據為有罪之認定，倘其證明尚未達到
    此一程度，而有合理之懷疑存在，無從使事實審法院得有罪
    之確信時，即應由法院為諭知被告無罪之判決，最高法院40
    年台上字第86號、30年上字第816號、76年台上字第4986號
    判決意旨參照。
三、公訴意旨認被告許少燕涉犯幫助詐欺罪嫌，無非係以被告偵
    查中之供述、證人即告訴人柳宜辰、吳沛芹於警詢之指述、
    匯款交易明細表、玉山銀行客戶基本資料及交易明細、內政
    部警政署反詐騙諮詢專線紀錄表、花蓮縣警察局吉安分局仁
    里派出所受理詐騙帳戶通報警示簡便格式表、金融機構聯防
    機制通報表等為其主要論據。惟訊據被告堅詞否認有何幫助
    詐欺之犯行，辯稱：伊是在網路上看到應徵家庭代工，所以
    才受騙，伊根本不認識詐騙集團，伊也沒有從中得到好處，
    伊沒有幫助詐欺，伊也是被騙的等語。經查：　　
　㈠被告於110年4月13日19時7分許，在桃園市中壢區統一超商學
    薪門市，將所申設玉山銀行帳號000-0000000000000帳戶之
    金融卡、密碼寄交予LINE上暱稱「璇璇」之年籍不詳之詐欺
    人員使用，告訴人柳宜辰於110年4月16日晚間在花蓮住處接
    獲詐騙電話佯稱西堤客服人員解除分期付款等情而陷於錯誤
    ，於110年4月16日21時50分、22時03分許分別將9萬4698元
    、2萬7099元之匯款至上開帳戶內。告訴人吳沛芹於110年4
    月16日20時11分許，接獲自稱西堤牛排客服人員佯稱操作失
    誤，須解除自動繳款設定等語而陷於錯誤，於110年4月16日
    21時52分匯款2萬8985元至上開帳戶內等情，業據被告於偵
    訊及本院審理時供述在卷，復經證人即告訴人柳宜辰、吳沛
    芹於警詢時證述明確（見警卷第3-5頁、臺灣南投地方檢察
    署【下稱南投地檢】110年度偵字第3886號卷第16-17頁），
    並有匯款交易明細表、柳宜辰之玉山銀行帳戶0000-000-000
    000存簿封面影本、楊冠柏之郵局帳戶00000000000000存簿
    封面影本、內政部警政署反詐騙諮詢專線紀錄表、花蓮縣警
    察局吉安分局仁里派出所受理詐騙帳戶通報警示簡便格式表
    、報表名稱：帳戶個資檢視、玉山銀行集中管理部110年5月
    13日玉山個（集）字第1100030096號函及附件、許少燕LINE
    對話紀錄截圖、「璇璇」之LINE名稱截圖、玉山銀行客服簡
    訊、桃園市政府警察局平鎮分局龍岡派出所受（處）理案件
    證明單、許少燕之玉山銀行0000000000000帳戶之金融卡照
    片、許少燕寄出玉山銀行0000000000000帳戶金融卡之交貨
    便ibon螢幕、收據、包裹之照片、玉山銀行集中管理部110
    年5月13日玉山個（集）字第1100030056號函及帳號0000000
    000000（戶名：許少燕）之交易明細、內政部警政署反詐騙
    諮詢專線紀錄表、臺南市政府警察局第一分局德高派出所受
    （處）理案件證明單、臺南市政府警察局第一分局德高派出
    所受理各類案件紀錄表、吳沛芹之郵局帳戶00000000000000
    存簿封面影本、臺南市政府警察局第一分局德高派出所受理
    詐騙帳戶通報警示簡便格式表、金融機構聯防機制通報單、
    切結書、刑事準備狀、陳訴書、調解成立筆錄在卷供參（見
    警卷第7、9-12、17-18、23、25-27頁、南投地檢110年度偵
    字第3619號卷【下稱偵卷】第13-142、144-160頁、南投地
    檢110年度偵字第3886號卷第46、50、76-78、82、89、94、
    99頁、本院卷第43-58、97-100頁），是被告之本案玉山銀
    行帳戶，確已遭不詳詐欺人員作為詐騙告訴人等之工具之事
    實，已足認定，然尚不足以認定被告確有本件幫助詐欺、幫
    助洗錢之犯行。從而，本件所應審究者，即被告是否有犯幫
    助詐欺之主觀犯意。　
  ㈡按刑法上幫助犯之成立，須行為人基於幫助正犯犯罪之意思
    ，予正犯以精神上或物質上之助力而參與犯罪構成要件以外
    之行為，以助成正犯犯罪之實施為要件。是行為人之行為在
    外形上，雖可認為幫助，但其對正犯之犯罪，無違法之認識
    ，而欠缺幫助犯罪之故意，即難論以幫助犯（最高法院88年
    度台上字第5848號判決參照）。次按交付帳戶而幫助詐欺罪
    之成立，必須幫助人於行為時，明知或可得而知，被幫助人
    將持其所交付之帳戶向他人詐取財物，如出賣、出租或借用
    等情形，或能推論其有預知該帳戶被使用詐取他人財物之可
    能；反之，如非基於自己自由意思而係因遭詐欺、遺失、被
    脅迫等原因而交付，則交付金融機構帳戶之人並無幫助犯罪
    之意思，亦非認識收受其金融機構帳戶者將持以對他人從事
    詐欺取財等財產犯罪而交付，則其交付金融機構帳戶之相關
    資料時，既不能預測其帳戶將被他人作為詐欺取財等財產犯
    罪之工具，則其交付金融機構帳戶相關資料之行為，即不能
    成立幫助詐欺取財、幫助洗錢等犯罪。
  ㈢而被告就其交付本案玉山銀行帳戶資料予他人之原因、過程
    ，被告於偵查時及本院審理時稱：伊是在網路上看到應徵家
    庭代工，對方告訴伊他要看存摺是否正常，才可以讓伊經營
    代工，對方也要伊將密碼設定好用line告訴他，伊在110年4
    月13日19時7分在中壢區統一超商學薪門市寄出並且事後告
    知密碼等語（見本院卷第38頁、偵卷第9頁），且有被告與
    「璇璇」之LINE對話紀錄、「璇璇」之LINE名稱截圖在卷可
    考（見偵卷第13-139、142、149-160頁），是被告所述其係
    因欲應徵家庭代工而寄出本案玉山銀行帳戶之之金融卡、密
    碼等情，應非屬虛構之詞。
  ㈣又觀諸被告與「璇璇」之LINE對話紀錄可知，「璇璇」先傳
    送家庭代工之材料、工作件數及報酬等資訊照片、影片取信
    於被告，使被告初步相信「璇璇」確有經營家庭代工之外觀
    事實，而後「璇璇」始開始介紹該家庭代工之接案方式等。
    被告以其自身生活社會經驗之判斷初亦未全盤信任「璇璇」
    之說詞，而仍保持警覺先後一再詢問「璇璇」：「為什麼新
    人還要一張卡片」、「所以你要我卡片的目的只是為了看匯
    款進去會不會馬上扣款?」、「不懂為什麼一定要取走卡片
    ，等你說明完畢我再寄給你。」、「你問一下主管有沒有什
    麼不用寄卡片的，不然被列警示戶我以後薪水就下不來領不
    到了。」等語，惟「璇璇」以其說詞先後向被告宣稱：「公
    司不收任何費用押金，為了防止不交貨不做工跑單，是需要
    提款卡先寄來公司材料部實名登記購買材料，提款卡裡不需
    要有錢，材料費也是公司會出的，只需要你這個紀錄證明有
    在我們這做工，購買好之後你要的材料跟提款卡是會一起寄
    回的，3-5個工作日喔。」、「因為我們之前是不需要登記
    也不需要任何費用押金，就導致很多人故意拿了材料不交貨
    不做工跑單。」、「你要是不放心的話我也可以拍傳我的身
    分證給你，有任何問題你可以直接去報警的。」、「先要審
    核下有沒有欠卡債還有信用破產甚麼的，之前就是這樣有欠
    卡債，紅包錢放進去就馬上扣掉，那個人還一直說我們沒有
    給他紅包錢，鬧得很大，所以我們都要審核好」、「我身分
    證都可以傳給你，有任何問題你都可以去報警阿」等語；可
    徵「璇璇」反覆強調自身公司僅為了確保防止跑單、聯繫不
    上蒙受損失等情事才須以帳戶卡片實名登記，及其公司之家
    庭代工登記交貨、公司紅包福利匯入被告帳戶所需等，顯非
    全然悖離常情之話術，鬆懈被告之防備，並傳送「蔡佩璇」
    之身分證正反面照片給予被告，使被告認為LINE名稱「璇璇
    」本人即為「蔡佩璇」，而取信於被告，縱然被告係大學畢
    業之智識程度及工程相關之公務員身分，然其工作、生活經
    驗實無法必然涉足知悉民間代工公司之經營運作模式，且其
    因貼補家用、孝親費開銷等等之經濟壓力，需要額外工作，
    思慮未周而逐步相信「璇璇」之說詞，而陷於錯誤依「璇璇
    」指示而提供本案玉山銀行帳戶之金融卡、密碼，是以難逕
    予推論被告主觀上有幫助詐欺之不確定故意。
　㈤再由被告提出之超商寄件代收款繳款證明聯照片及與「璇璇
    」之LINE對話紀錄可知，被告係110年4月13日19時15分寄交
    本案玉山銀行帳戶資料，當日後仍持續與「璇璇」保持聯繫
    ，不斷詢問對方代工工作品項之細節、影片教學、寄給何人
    驗收等；被告於隔日後，即同年月14日起至同年月17日仍每
    天均詢問對方是否已收到其帳戶資料、代工材料何時寄到、
    代工品項及報酬等語，而「璇璇」亦藉由每天回覆被告，鬆
    懈被告之疑慮，利用被告等待家庭代工之材料之心理，在其
    寄出本案玉山銀行帳戶資料後，詐欺人員於同年月16日詐欺
    本案告訴人等匯款入被告之帳戶。被告於同年月17日20時43
    分即報警備案，有桃園市政府警察局平鎮分局龍岡派出所受
    （處）理案件證明單附卷可憑（見偵卷第141頁），核與其
    前開辯解一致。觀諸於被告寄出本案玉山銀行帳戶資料之前
    後言行，亦堪佐證被告係僅出於迫切需要家庭代工之工作機
    會，衡以社會上不法份子為遂其詐欺伎倆，事先必備一番說
    詞，且詐欺他人財物之手法不斷推陳出新，一般人為其等能
    言善道說詞所惑，而為不合情理舉措者，屢見不鮮，仍不能
    排除確實有人因一時疏忽、輕率導致誤信而交付帳戶之情況
    ，職是之故，被告確無預見及容任他人遂行不法行為而幫助
    詐欺之不確定故意。且被告許少燕於同日將臺灣銀行帳號00
    0-000000000000帳戶之提款卡、密碼交付予不詳他人之行為
    ，亦經臺灣桃園地方檢察署檢察官以「被告之手機通訊軟體
    LINE訊息內容，對方提供多張手工藝品之相片，並要求被告
    提供帳戶作為抵押，防止不交貨不做工跑單，以及公司材料
    部需要實名制購買材料等語，有被告手機通訊軟體LINE對話
    紀錄翻拍照片附卷可憑，核與被告前揭所辯相符，足認被告
    交付上開帳戶之提款卡及密碼，其目的在於求職，主觀上實
    難認有幫助詐欺之故意，自難僅憑被告之上開帳戶遭作為詐
    欺匯款使用，遽認被告確有幫助詐欺集團詐騙匯款之犯意及
    犯行」為由，於110年12月1日以110年度偵字第27523號為不
    起訴處分，有該不起訴處分書在卷可查（見本院卷第131-13
    5頁），併此敘明。
四、綜上所述，本案檢察官所提出之證據，固得認定告訴人等人
    係因受詐騙而匯款至被告本案帳戶，惟如前述，尚難認定被
    告有何提供本案帳戶予他人使用之幫助詐欺犯行，則本院自
    難僅憑告訴人等人有匯款入被告本案帳戶內之情，即遽為被
    告不利之認定，是公訴意旨所提出之證據或所指出之證明方
    法，既尚未達於使通常一般人均不致有所懷疑而得確信被告
    有公訴意旨所指之幫助詐欺犯行，致無從說服本院形成被告
    有罪之心證，揆諸前揭法條及說明，自應為被告無罪之諭知
    。　
據上論斷，應依刑事訴訟法第301條第1項前段，判決如主文。
本案經檢察官劉仁慈提起公訴，檢察官吳宣憲到庭執行職務。
中　　華　　民　　國　　111 　年　　3 　　月　　23　　日
            刑事第四庭 審判長 法  官    黃益茂 
　　　　　　　　　            法  官    蔡霈蓁
　　　　　　　　　            法  官    林昱志
以上正本與原本無異。
被告不得上訴。
檢察官得上訴，檢察官如不服本判決應於收受送達後20日內向本
院提出上訴書狀，並應敘述具體理由；其未敘述上訴理由者，應
於上訴期間屆滿後20日內向本院補提理由書（均須按他造當事人
之人數附繕本）「切勿逕送上級法院」。
告訴人或被害人如對於本判決不服者，應具備理由請求檢察官上
訴，其上訴期間之計算係以檢察官收受判決正本之日期為準。
                              書記官    陳淑怡
中　　華　　民　　國　　111 　年　　3 　　月　　23　　日